臺灣花蓮地方法院刑事判決　　　　　　　100年度訴字第278號
公　訴　人　臺灣花蓮地方法院檢察署檢察官
被　　　告　劉昆霖
　　　　　　饒正文
上列被告因違反森林法等案件，經檢察官提起公訴（100年度偵
字第2665、3627號，100年度偵續字第30號），本院判決如下：
    主  文
劉昆霖結夥二人以上，竊取森林主產物，為搬運贓物，使用車輛
，累犯，處有期徒刑拾月，併科罰金新臺幣拾伍萬柒仟零柒拾肆
元，罰金如易服勞役，以新臺幣壹仟元折算壹日。扣案鏈鋸壹組
沒收。
饒正文結夥二人以上，竊取森林主產物，為搬運贓物，使用車輛
，累犯，處有期徒刑拾壹月，併科罰金新臺幣拾伍萬柒仟零柒拾
肆元，罰金如易服勞役，以新臺幣壹仟元折算壹日；扣案鏈鋸壹
組沒收。又結夥二人以上，竊取森林主產物，為搬運贓物，使用
車輛，累犯，處有期徒刑拾月，併科罰金新臺幣柒萬零參佰伍拾
貳元，罰金如易服勞役，以新臺幣壹仟元折算壹日。又結夥二人
以上，竊取森林主、副產物，為搬運贓物，使用車輛，累犯，處
有期徒刑拾壹月，併科罰金新臺幣拾伍萬肆仟陸佰玖拾肆元，罰
金如易服勞役，以新臺幣壹仟元折算壹日；扣案如附表所示之物
均沒收。應執行有期徒刑貳年陸月，併科罰金新臺幣參拾捌萬貳
仟壹佰貳拾元，罰金如易服勞役，以新臺幣參拾捌萬貳仟壹佰貳
拾元與壹年之日數比例折算；扣案鏈鋸壹組及如附表所示之物均
沒收。
    事  實
一、劉昆霖前因施用毒品案件，經本院以 97年度花簡字第230號
    判決判處有期徒刑 4月、4月，應執行有期徒刑6月確定，於
    民國98年2月2日易科罰金執行完畢。饒正文前因(一)違反麻
    醉藥品管理條例案件，經本院以94年易緝字第22號判處有期
    徒刑10月確定；(二)偽造文書案件，經本院以84年度訴字第
    379號判處有期徒刑7月確定；(三)違反麻醉藥品管理條例案
    件，經本院以 85年度訴字第184號判處有期徒刑5年4月，並
    經臺灣高等法院花蓮分院及最高法院分別駁回上訴而確定；
    (四)竊盜案件，經本院以90年度易字第311號判處有期徒刑1
    0月確定；(五)偽造文書、竊盜等案件，經本院以 92年度易
    字第49號判處有期徒刑6月、5月，應執行有期徒刑10月確定
    。嗣經本院以96年度聲減字第797號裁定就上述(一)、(二)
    部分減刑為有期徒刑5月、3月15日，並與(三)定應執行有期
    徒刑5年11月15日；就(四)部分減刑為有期徒刑5月；就(五)
    部分減刑為有期徒刑 3月、2月15日，應執行有期徒刑4月15
    日確定，並接續執行，於98年1月22日縮刑期滿執行完畢。
二、詎劉昆霖及饒正文仍不知警惕，劉昆霖與饒正文、饒正文與
    范姜群炎、饒正文與鍾順裕及高振盛（鍾順裕、高振盛與范
    姜群炎均另為判決）分別基於意圖為自己不法所有之犯意聯
    絡，而為以下犯行：
(一)劉昆霖與饒正文於100年1月18日某時許，前往花蓮縣玉里鎮
    松浦里萬麗 153號鍾士立住處（起訴書誤載為花蓮縣玉里鎮
    三民里三軒60號），由劉昆霖向不知情之鍾士立（另為不起
    訴處分）借得車牌號碼 L3-3278號自小客貨車後，二人遂於
    同月19日某時許，攜帶劉昆霖所有客觀上可為兇器之鏈鋸 1
    組，由饒正文駕駛上開自小客貨車，一同前往行政院農業委
    員會林務局花蓮林區管理處（下稱花蓮林管處）玉里工作站
    所管轄之林務局玉里事業區第63林班地（下稱第63林班地）
    ，共同利用上開工具切割並竊取森林主產物牛樟樹殘材 4塊
    （ 總重539公斤），並將之置放於上開自小客貨車內，即駕
    車離去，而於同日18時20分許，在上開林班地大肚林道 5公
    里處，因形跡可疑為警要求渠等停車受檢，渠等旋即棄車逃
    逸，經警於車內扣得上開牛樟木殘材4塊及鏈鋸1組，而循線
    查獲。
(二)於100年5月10日10時許，由饒正文駕駛其所有車牌號碼JA-6
    272 號自用小客車，搭載范姜群炎一同前往花蓮林管處玉里
    工作站所管轄之林務局玉里事業區第52林班地（下稱第52林
    班地），於該林班地中平林道 6公里處，共同徒手竊取森林
    主產物牛樟樹殘材2塊（總重183公斤），並將之置放於上開
    自小客車後座及後車廂，即駕車離去，而於同日11時20分許
    ，在上開林班地中平林道 5公里處，因形跡可疑為警當場查
    獲，並扣得牛樟樹殘材2塊。
(三)於100年8月1日17時許，由饒正文駕駛車牌號碼HE-6271號自
    用小客貨車，搭載鍾順裕、高振盛及如附表所示客觀上對人
    之生命、身體、安全構成威脅，足為兇器使用之工具前往第
    52林班地，共同利用部分工具竊取森林主產物牛樟樹殘材 7
    塊（總重349公斤）、森林副產物牛樟芝 1包（總重7.8公克
    ），得手後再將置放於上開自小客貨車載運離去。嗣於次（
    2）日14時15分許（ 起訴書誤載為12時15分許），在上開林
    班地中平林道3.5公里左轉產業道路1公里處為警當場查獲，
    並扣得上開牛樟樹殘材7塊、牛樟芝1包、附表所示之工具 1
    批及上開自用小客貨車1輛。
三、案經花蓮林管處訴由花蓮縣警察局玉里分局報告臺灣花蓮地
    方法院檢察署檢察官偵查起訴。
    理  由
壹、程序部分：
    按被告以外之人於審判外之言詞或書面陳述，除法律有規定
    者外，不得作為證據。被告以外之人於審判外之陳述，雖不
    符刑事訴訟法第159條之1至第159條之4之規定，而經當事人
    於審判程序同意作為證據，法院審酌該言詞陳述或書面陳述
    作成時之情況，認為適當者，亦得為證據。當事人、代理人
    或辯護人於法院調查證據時，知有第159條第1項不得為證據
    之情形，而未於言詞辯論終結前聲明異議者，視為有前項之
    同意。被告以外之人於偵查中向檢察官所為之陳述，除顯有
    不可信之情況者外，得為證據，刑事訴訟法第159條第1項、
    第159條之5、第159條之1第 2項分別定有明文。證人鍾士立
    、證人即共同被告范姜群炎、證人即被告劉昆霖、饒正文於
    檢察官依法訊問並命具結之證詞，本院審酌其等於陳述時之
    外在環境及情況，並無顯有不可信之情況，從而其等此部分
    之證述，有證據能力。又檢察官、被告劉昆霖與饒正文對於
    本院據以認定事實之其餘供述證據，均未於言詞辯論終結前
    聲明異議，本院審酌該些供述證據作成時之情況，核無違法
    取證或其他瑕疵，認為以之作為證據為適當，是該些供述證
    據均有證據能力。
貳、實體部分：
一、上揭犯罪事實，業據被告劉昆霖、饒正文於本院審理時均坦
    承不諱（見本院卷第 175-180、205、209頁），並經證人鍾
    士立、證人即同案被告高振盛、鍾順裕與范姜群炎於警詢及
    偵訊、證人林明憲、黃崇智於警詢時證述明確（見玉警刑字
    第1000005965號卷，下稱警一卷，第8-10頁；玉警刑字第10
    00005744號卷，下稱警二卷，第7-11頁；玉警刑字第100000
    9450號卷，下稱警三卷，第7-9、12-17頁；100年度偵字第2
    394號卷第14-15頁；100年度偵字第3627號卷第46頁、100年
    度偵字第2665號卷第 58-59頁），復有搜索、扣押筆錄、扣
    押物品目錄表、扣押物品清單、贓物保管條、代保管條、森
    林被害告訴書、贓物材積調查表、山價價格查定書、位置示
    意圖、照片、通聯紀錄等在卷（見警一卷第46、52頁；警二
    卷第13-16、19- 21、28、38-39頁；警三卷第18-22、26-27
    、35-45頁；100年度偵字第2665號卷第40-42、66-73頁；10
    0年度偵字第3627號卷第4-5、49-52頁）及鏈鋸1組與如附表
    所示之物扣案可證，是依上揭補強證據已足認被告二人所為
    之任意性自白，核與事實相符。綜上，本件事證明確，被告
    二人之犯行堪予認定，應依法論科。
二、論罪科刑：
(一)按森林係指林地及其群生竹、木之總稱；依其所有權之歸屬
    ，分為國有林、公有林及私有林，森林法第 3條定有明文；
    而被告劉昆霖、饒正文結夥竊取牛樟木之第63林班地，被告
    饒正文與證人鍾順裕、高振盛結夥竊取牛樟木及牛樟芝，被
    告饒正文與證人范姜群炎結夥竊取牛樟木之第52林班地，均
    屬國有林，有行政院農業委員會林區管理處玉里工作站森林
    被害告訴書2紙在卷可參（見100年度偵字第2665號卷第40頁
    、100年度偵字第3627號卷第49頁），則該2處均屬森林法所
    稱之「森林」無疑。又按森林法第52條第 1項所稱「竊取」
    森林主產物者，並不以自己盜伐為限。又所謂「主產物」係
    指生立、枯損、倒伏之竹木及餘留之根株、殘材而言，而「
    副產物」則指樹皮、樹脂、種實、落枝、樹葉、灌藤、竹筍
    、草類、菌類及其他主產物以外之林產物，此經國有林林產
    物處分規則第3條第 1款、第2款規定甚明，是森林主產物，
    並不以附著於其生長之土地，仍為森林構成部分者為限，尚
    包括已與其所生長之土地分離，而留在林地之倒伏竹、木、
    餘留殘材等。至其與所生長土地分離之原因，究係出於自然
    力或人為所造成，均非所問（最高法院 93年台上字第860號
    判例意旨參照）。
(二)查被告劉昆霖與饒正文結夥竊取主產物牛樟木殘材後，再以
    L3-3278 號自用小客貨車將竊得之牛樟木殘材搬運下山；被
    告饒正文與證人范姜群炎結夥竊取主產物牛樟木殘材後，再
    以 JA-6272號自用小客車將竊得之牛樟木殘材搬運下山；被
    告饒正文與證人高振盛、鍾裕順結夥竊取主產物牛樟木殘材
    及副產物牛樟芝後，再以 HE-6271號自用小客貨車將竊得之
    牛樟木殘材與牛樟芝搬運下山，是核被告劉昆霖所為，係犯
    森林法第52條第1項第4款及第 6款之結夥二人以上竊取森林
    主產物，為搬運贓物使用車輛之加重竊取森林主產物罪；被
    告饒正文就事實欄二(一)、(二)所為，係犯森林法第52條第
    1 項第4款及第6款之結夥二人以上竊取森林主產物，為搬運
    贓物使用車輛之加重竊取森林主產物罪；就事實欄二(三)所
    為，係犯森林法第52條第1項第 4款及第6款之結夥二人以上
    竊取森林主、副產物，為搬運贓物使用車輛之加重竊取森林
    主、副產物罪。按犯森林法第52條第 1項之罪而兼具數款加
    重情形時，因竊取行為祇有一個，仍祇成立一罪，尚非法條
    競合或犯罪競合（最高法院69年台上字第3945號判例意旨參
    照），是被告 2人各次所為雖兼具該罪數款加重情形，惟僅
    有一竊取行為，均各只成立一罪。
(三)被告饒正文與證人范姜群炎竊取主產物；被告劉昆霖與饒正
    文結夥竊取主產物，攜帶兇器並以之為行竊工具；被告饒正
    文與證人高振盛、鍾順裕結夥竊取森林主、副產物，攜帶兇
    器並以之為行竊工具，雖均同時構成森林法第50條之竊取森
    林主產物罪，原應分別依刑法第320條第1項普通竊盜罪、刑
    法第321條第3款攜帶兇器竊盜罪、刑法第321條第3款及第 4
    款結夥三人以上攜帶兇器竊盜罪論處，惟森林法第52條第 1
    項規定為同法第50條之特別規定，仍應優先適用重法之森林
    法第52條第 1項之規定論罪（最高法院96年度台非字第65號
    判決意旨參照），且森林法為刑法之特別法，故依據特別法
    優於普通法之法理，亦不再論以刑法普通竊盜罪或加重竊盜
    罪。又被告劉昆霖與饒正文就事實欄二(一)部分，被告饒正
    文與證人范姜群炎就事實欄二(二)部分，被告饒正文與證人
    高振盛、鍾順裕就事實欄二(三)部分，彼此間具有犯意聯絡
    與行為分擔，均為共同正犯。又被告饒正文所犯上開 3罪，
    犯意各別、行為互殊，應予分論併罰。
(四)查被告劉昆霖前因施用毒品案件，經本院以97年度花簡字第
    230號判決判處有期徒刑4月、4月，應執行有期徒刑6月確定
    ，於98年2月2日易科罰金執行完畢。被告饒正文前因(一)違
    反麻醉藥品管理條例案件，經本院以94年易緝字第22號判處
    有期徒刑10月確定；(二)偽造文書案件，經本院以84年度訴
    字第379號判處有期徒刑7月確定；(三)違反麻醉藥品管理條
    例案件，經本院以 85年度訴字第184號判處有期徒刑5年4月
    ，並經臺灣高等法院花蓮分院及最高法院分別駁回上訴而確
    定；(四)竊盜案件，經本院以 90年度易字第311號判處有期
    徒刑10月確定；(五)偽造文書、竊盜等案件，經本院以92年
    度易字第49號判處有期徒刑6月、5月，應執行有期徒刑10月
    確定。嗣經本院以96年度聲減字第797號裁定就上述(一)、(
    二)部分減刑為有期徒刑5月、3月15日，並與(三)定應執行
    有期徒刑5年11月15日；就(四)部分減刑為有期徒刑5月；就
    (五)部分減刑為有期徒刑3月、2月15日，應執行有期徒刑 4
    月15日確定，並接續執行，於 98年1月22日縮短刑期執行完
    畢等情，此有臺灣高等法院被告前案紀錄表附卷可佐，其等
    於受徒刑之執行完畢後， 5年以內故意再犯本件有期徒刑以
    上之罪，均應依刑法第47條第 1項論以累犯，並加重其刑。
(五)爰審酌被告 2人為牟取不法所得竊取牛樟木、牛樟芝之犯罪
    動機及分工程度，危害自然生態及森林資源，減損森林涵養
    水源、孕育萬物功能，所竊取牛樟木殘材與牛樟芝之價值，
    被告饒正文於100年1月即因與被告劉昆霖共同竊取牛樟木遭
    警查獲，仍不知警惕，一再圖僥倖而糾眾竊取森林主、副產
    物，顯視法律於無物，被告饒正文就事實欄二(二)、(三)之
    犯行、被告劉昆霖於本院準備程序時即坦承不諱，被告饒正
    文最後終能坦承事實欄二(一)犯行之犯後態度等一切情狀，
    各量處如主文所示之刑，及就被告饒正文部分定其應執行刑
    。
(六)按犯森林法第52條之加重竊取森林主、副產物罪，應併科之
    罰金以贓額2倍以上5倍以下為其額度。且贓額之計算，係以
    原木山價為準，並不以交易價格之市價為準（最高法院81年
    度台上字第1758號判決、47年度台上字第1095號判例參照）
    。查被告 2人所就事實欄二(一)結夥竊取之主產物牛樟木殘
    材4塊，總重539公斤，山價價格查定為新臺幣（下同）78,5
    37元；被告饒正文就事實欄二(二)所結夥竊取之主產物牛樟
    木殘材 2塊，總重183公斤，山價價格查定為新臺幣（下同）
    35,176元；就事實欄二(三)所結夥竊取之牛樟木殘材 7塊，
    總重349公斤，山價價格查定為75,414元，竊取之牛樟芝1包
    ，總重7.8公克，山價價格查定為1,933元等情，此有贓物材
    積調查表 3份、山價價格查定書4份及被害告訴書1份在卷可
    參（見警二卷第 20-21頁，100年度偵字第3627號卷第49-52
    頁，100年度偵字第2665號卷第41-42頁），則被告劉昆霖與
    饒正文所結夥竊取之主產物山價為78,537元，被告饒正文與
    證人范姜群炎所結夥竊取之主產物山價為35,176元，被告饒
    正文與證人鍾順裕、高振盛所結夥竊取之主、副產物山價共
    77,347元（計算式： 75,414元＋1,933元＝77,347元），應
    可認定。爰審酌上開情狀，併依森林法第52條之規定，依被
    害山價科處被告劉昆霖贓額2倍即157,074元之罰金，分別科
    處被告饒正文贓額 2倍即157,074元、70,352元及154,694元
    之罰金，及分別諭知如易服勞役，以1,000元折算1日之折算
    標準，並就被告饒正文部分定其應執行罰金刑。按罰金應於
    裁判確定後 2個月內完納。期滿而不完納者，強制執行。其
    無力完納者，易服勞役。但依其經濟或信用狀況，不能於 2
    個月內完納者，得許期滿後1年內分期繳納。遲延1期不繳或
    未繳足者，其餘未完納之罰金，強制執行或易服勞役。易服
    勞役以新臺幣1千元、2千元或3千元折算1日。但勞役期限不
    得逾 1年。罰金總額折算逾1年之日數者，以罰金總額與1年
    之日數比例折算。依前項所定之期限，亦同，刑法第42條第
    1項、第3項及第5項分別定有明文。查被告饒正文3次犯行所
    科處之罰金總額為382,120元，如以1千元折算 1日計算易服
    勞役，勞役期限顯逾1年，是依刑法第42條第5項規定，就其
    罰金總額易服勞役部分，以罰金總額即382,120元與1年之日
    數比例折算。
(七)扣案鏈鋸 1組，為被告劉昆霖所有，業據被告劉昆霖供承在
    卷（見本院卷第87頁），並為被告劉昆霖、饒正文犯事實欄
    二(一)所用之物；扣案如附表所示之物，係被告饒正文或證
    人鍾順裕所有，業據被告饒正文供承及證人高振盛及鍾順裕
    證述屬實（見警9450號卷第3-4、12頁，本院卷第88、100、
    128 頁），並供被告饒正文為事實欄二(三)結夥竊取主副產
    物所用或預備之物，依責任共同之原則，爰均依刑法第38條
    第1項第 2款規定宣告沒收。扣案車牌號碼HE-6271號自小客
    貨車 1輛，雖為供被告饒正文為事實欄二(三)搬運牛樟殘材
    、牛樟芝所使用之車輛，然係一般供日常生活所用之物，爰
    不另為沒收之諭知。
據上論斷，應依刑事訴訟法第299條第1項前段，森林法第52條第
1項第4款、第6款，刑法第11條前段、第28條、第47條第1項、第
42條第3項、第5項、第51條第5款、第7款、第9款、第38條第1項
第2款，判決如主文。
本案經檢察官林英正到庭執行職務。
中    華    民    國   100    年    12    月    27    日
                  刑事第三庭  審判長法官  李世華
                                    法官  王凱俐
                                    法官  吳育汝
以上正本證明與原本無異。
如不服本判決應於收受送達後10日內向本院提出上訴書狀，並應
敘述具體理由。其未敘述上訴理由者，應於上訴期間屆滿後20日
內向本院補提理由書(均須按他造當事人之人數附繕本)「切勿逕
送上級法院」。告訴人或被害人如對於本判決不服者，應具備理
由請求檢察官上訴，其上訴期間之計算係以檢察官收受判決正本
之日期為準。
中    華    民    國   100    年    12    月    27    日
                                    書記官
附錄論罪科刑法條：
森林法第52條第1項第4款、第6款：
竊取森林主、副產物而有左列情形之一者，處6月以上5年以下有
期徒刑，併科贓額2倍以上5倍以下罰金：
四、結夥二人以上或僱使他人犯之者。
六、為搬運贓物，使用牲口、船舶、車輛，或有搬運造材之設備
    者。
附表、被告饒正文與鍾順裕、高振盛結夥竊取森林主、副產物之
扣案工具
┌──┬───────────┬────┐
│編號│    物品名稱          │  數量  │
├──┼───────────┼────┤
│ 1  │鏈鋸                  │   1組  │
├──┼───────────┼────┤
│ 2  │鋼索                  │   1捲  │
├──┼───────────┼────┤
│ 3  │吊索                  │   5條  │
├──┼───────────┼────┤
│ 4  │麻繩                  │   1捲  │
├──┼───────────┼────┤
│ 5  │鐵鏈                  │   1條  │
├──┼───────────┼────┤
│ 6  │滑輪式起重吊具        │   1個  │
├──┼───────────┼────┤
│ 7  │絞盤                  │   1個  │
├──┼───────────┼────┤
│ 8  │尖嘴鉗                │   1支  │
├──┼───────────┼────┤
│ 9  │活動板手              │   1支  │
├──┼───────────┼────┤
│ 10 │鐵鎚                  │   1支  │
├──┼───────────┼────┤
│ 11 │鋸子                  │   1支  │
├──┼───────────┼────┤
│ 12 │扣環                  │   9個  │
├──┼───────────┼────┤
│ 13 │滑輪                  │   4個  │
├──┼───────────┼────┤
│ 14 │吊勾                  │   3個  │
└──┴───────────┴────┘